【裁判字號】    99,訴,404
【裁判日期】    990617
【裁判案由】    遷讓房屋
【裁判全文】
臺灣彰化地方法院民事判決  99年度訴字第404號
原      告  甲○○
訴訟代理人  蔡譯智律師
被      告  乙○○
上當事人間請求遷讓房屋等事件，本院於民國99年6月3日言詞辯
論終結，茲判決如下：
    主  文
被告應自坐落彰化縣彰化市○○段南郭小段17地號、面積1238平
方公尺、應有部分10000分之247土地及其上彰化縣彰化市○○段
南郭小段8022建號、門牌號碼彰化縣彰化市○○路○段215之2號4
樓建物遷出，並將上開不動產返還原告。
被告應給付原告新台幣柒萬貳仟元，及自民國99年5月19日起至
清償日止，按年息5%計算之利息，並自民國99年5月9日起至返還
前項不動產之日止，按月給付原告新台幣壹萬貳仟元。
訴訟費用新台幣壹萬參仟陸佰柒拾貳元由被告負擔。
本判決於原告以新台幣肆拾萬元為被告供擔保後，得假執行。
    事實及理由
一、原告起訴主張：
  (1)坐落彰化市○○段南郭小段17地號、面積1238平方公尺、應
    有部分10000分之247土地及其上建號彰化市○○段南郭小段
    8022建號、門牌號碼彰化市○○路○段215之2號4樓建物（下
    稱系爭不動產）為原告所有。原告因受被告、被告配偶陳世
    曜及原告之子王金榮共同詐欺而誤為簽立系爭不動產買賣契
    約，並於民國96年6月15日向彰化地政事務所辦理所有權移
    轉登記。嗣原告向被告提出塗銷所有權移轉登記民事訴訟，
    一審經貴院97年度訴字688號民事判決原告敗訴，原告上訴
    後經台灣高等法院台中分院98年度上易字第438號判決原告
    勝訴確定。經原告發函催告請求被告遷出並返還土地，然被
    告迄未遷離，為此依民法第767條請求被告騰空返還系爭不
    動產。
  (2)被告以詐欺不法手段取得系爭不動產所有權後，與原告之子
    王金榮簽有公證之租賃契約書。嗣被告以該公證之租賃契約
    書聲請強制執行，原告於98年11月9日經貴院97年度執字第
    23497號強制執行遷出系爭不動產，而系爭不動產所有權移
    轉之買賣契約及物權移轉契約既經原告撤銷且經判決原告勝
    訴確定，則被告即屬無權占有系爭不動產，且獲有相當於租
    金之不當得利，致原告受有無法使用收益該房屋之損害。被
    告就系爭不動產曾以每月新台幣（下同）12,000元出租予原
    告之子王金榮，爰依侵權行為損害賠償、不當得利請求權，
    以每月12,000元作為相當於租金之損害賠償金額，請求自98
    年11月9日起至99年5月8日止，計6個月72,000元相當於租金
    之損害賠償，及自99年5月9日起至返還系爭不動產之日止，
    按月給付原告12,000元，並聲明：(一)被告應自坐落彰化市○
    ○段南郭小段17地號、面積1238平方公尺、應有部分10000
    分之247土地及其上建號彰化市○○段南郭小段8022 建號、
    門牌號碼彰化市○○路○段215之2號4樓建物遷出並返還原告
    。(二)被告應給付原告72,000元，及自起訴狀繕本送達翌日起
    至清償之日止，按年息5%計算之利息，並自99年5月9日起至
    返還前項不動產之日止，按月給付原告12,000元。(三)原告願
    供擔保請准宣告假執行。(四)訴訟費用由被告負擔。
二、被告則以：
    自原告經貴院強制執行遷出系爭不動產後，被告已更換鎖匙
    ，惟系爭不動產係處於斷水斷電狀態，被告從未進入使用等
    語資為抗辯，並聲明：原告之訴駁回。
三、原告主張上揭之事實，業據其提出土地及建物登記謄本、台
    灣高等法院台中分院98年度上易字第438號判決暨確定證明
    等為證，且為被告所不爭執，堪信為真實。
四、按所有人對於無權占有或侵奪其所有物者，得請求返還之。
    對於妨害其所有權者，得請求除去之。有妨害其所有權之虞
    者，得請求防止之。民法第767條定有明文。本件被告既未
    證明其有何占用原告所有系爭不動產之合法權源，則原告主
    張被告係無權占用系爭不動產，應堪採認。從而，原告為本
    於所有權之作用，請求被告騰空並返還系爭不動產，自屬有
    據，應予准許。
五、次按因故意或過失，不法侵害他人之權利者，負損害賠償責
    任，民法第184條第1項前段定有明文。查本件被告無權占有
    系爭不動產，自屬不法侵害原告對系爭不動產之所有權，致
    使原告受有不能為正當使用收益之損害，應負損害賠償之責
    。被告雖辯稱其從未進入使用云云，縱然屬實亦無從免除其
    應負之損害賠償責任。又被告曾以每月租金12,000元出租系
    爭不動產，業據原告提出經公證之租賃契約書為證，是堪認
    原告每月受有12,000元之損失。是原告依侵權行為之法律關
    係，請求被告給付自98年11月9日起至99年5月8日止，計6個
    月72,000元相當於租金之損害賠償，及自起訴狀繕本送達翌
    日即99年5月19日起至清償日止，按年息5%計算之法定遲延
    利息，並自99年5月9日起至返還系爭不動產之日止，按月給
    付12,000元，為有理由，應予准許。
六、原告陳明願供擔保，聲請宣告假執行，經核並無不合，爰酌
    定相當之擔保金額准許之。
七、訴訟費用負擔之依據：民事訴訟法第78條。
中    華    民    國    99    年    6     月    17    日
                  民事第二庭    法  官  施錫揮
以上正本係照原本作成。
如對判決上訴，應於判決送達後20日內向本院提出上訴狀。
中    華    民    國    99    年    6     月    17    日
                                書記官  蕭秀吉

司法院資訊處製作；財團法人民間司法改革基金會備份。
